臺灣高等法院交通事件裁定　　　　　　 96年度交抗字第787號
抗　告　人
即受處分人　甲○○
上列抗告人因違反道路交通管理處罰條例案件，不服台灣台北地
方法院，中華民國九十六年九月二十七日所為裁定（九十六年度
交聲字第一○一三號），提起抗告，本院裁定如下：
    主  文
抗告駁回。
    理  由
一、抗告意旨略以：「…(一)本件違反道路交通處罰條例事件，原
    處分是否合法，關鍵在於：行政機關之裁決權是否罹於時效
    。原審裁定：『道路交通管理處罰條例於九十年六月一日修
    正時刪除第九十條第二項關於裁處時效二年之規定，此後交
    通違規行為即無裁處權時效二年規定，此後交通違規行為即
    無裁處權時效規定』，固非無見。惟查，道路交通管理處罰
    條例於九十年一月十七日修正公布，刪除第九十條第二項規
    定，其立法理由在於『促使處分人得提早確定其可取得法律
    救濟之地位，並亦在督促處罰單位提升其行政效率』，因此
    ，有關裁處權之時效，於該條例刪除九十條第二項規定後，
    應依道路交通管理事件統一裁罰基準及處理細則（以下簡稱
    處理細則）第四十四條規定處理，即『違反道路交通管理事
    件行為人，未依規定到案聽候裁決，處罰機關應依基準表，
    於舉發違反道路交通管理事件通知單送達，且逾越應到案期
    限六十日之三個月內，逕行裁決之」，申言之，關於違反道
    路交通管理處罰條例之裁處權時效為『到案期限六十日之三
    個月內』，如此解釋，始符合法律修正之目的，倘如原審所
    稱『此後交通違規行為即無裁處權時效之規定』，不僅嚴重
    悖離立法目的，就社會秩序之安定，亦有欠妥適。(二)本件受
    處分人即受處分人甲○○於九十二年三月二日，步行穿越錦
    州街時未依規定擅自穿越車道，經台北市政府警察局當場舉
    發，載明應到案日期為九十二年三月十七日，惟抗告人未於
    上開期日到案。依處理細則第四十四條規定，處罰機關應於
    『應到案期限六十日之三個月內』逕行裁決，是本案台北市
    政府警察局應於九十二年八月十七日前裁決處罰，惟其遲至
    九十六月八日始裁決受處分人應繳納罰鍰新台幣三百元，顯
    然已罹於法律所規定之裁罰權時效。(三)另原裁定依行政罰法
    第二十七條及第四十五條之規定，認原處分機關，裁決時間
    為九十六年八月八日，並未罹於裁處權時效。就此，原裁定
    關於法律之適用，亦顯有所違誤。理由在於，依道路交通管
    理處罰條例第二條規定：『本條例未規定者。依其他法律規
    定』，道路交通管理罰條例固於九十年一月十七日刪除有關
    裁罰權之規定，惟本件為交通管理事件，應優先援引該條例
    之補充規定，即處理細則為適用依據，是本案並無行政罰法
    適用之餘地，併予敘明。(四)綜上所述，原裁定適用法律有所
    違誤，殊難維持…請撤銷原裁定及原處分…」等語。
二、按行政罰法業於九十四年二月五日經制訂公布，並自九十五
    年二月五日起施行，該法第五條規定：「行為後法律或自治
    條例有變更者，適用行政機關最初裁處時之法律或自治條例
    。但裁處前之法律或自治條例有利於受處罰者，適用最有利
    於受處罰者之規定。」查道路交通管理處罰條例所定罰鍰、
    記點之裁罰，係屬行政罰法中所稱行政罰之性質，自有上開
    行政罰法第五條規定之適用。本件受處分人經舉發交通違規
    行為時間為九十二年三月二日晚間七時四十五分許，該交通
    違規行為後，道路交通管理處罰條例第七十八條關於「行人
    在道路上有不依規定，擅自穿越車道之情形」，違規行為之
    構成要件並未修正，但修正前規定之處罰為「處新台幣（下
    同）三百六十元罰鍰，或施一至二小時之道路交通安全講習
    」，修正後處罰則為「處新台幣三百元罰鍰」，是以修正後
    之規定較有利於受處分人，應依前揭行政罰法第五條規定，
    適用原處分機關於九十六年八月八日裁決時之法律，即修正
    後道路交通管理處罰條例第七十八條第三款規定予以論擬，
    合先敘明。
三、經查：
  (一)受處分人於九十二年三月二日晚間七時四十五分許，步行穿
    越台北市○○○路與錦州街時，竟不依規定擅自穿越車道，
    違反道路交通管理處罰條例第七十八條第三款規定，經台北
    市政府警察局中山分局建國派出所員警陳錦安當場填製舉發
    違反道路交通管理事件通知單，載明違規事由－「行人穿越
    快車道」及應到案日「九十二年三月十七日」，交由受處分
    人簽收，受處分人未於上開期日到案，原處分機關逕於九十
    六年八月八日裁決受處分人應繳罰鍰三百元，受處分人則於
    九十六年八月二十日聲明異議等情，為受處分人所不否認，
    並有台北市政府警察局北市警交大字第ＡＢＹ七四○三六八
    號舉發違反道路交通管理事件通知單、台北市政府警察局中
    山分局九十六年九月三日北市警中分交字第○九六三七三五
    八三○○號函、台北市政府警察局北市警交裁車字第二四－
    ＡＢＹ七四○三六八號違反道路交通管理事件裁決書在卷可
    按。是本件受處分人確有行人未依規定擅自闖越快車道之交
    通違規行為至明。
  (二)按因違反道路交通管理處罰條例之行為經警開立違規舉發單
    ，該違規舉發單僅屬交通主管機關據以裁罰之依據，並非交
    通主管機關所為之終局性裁罰處分，而行為人因交通違規遭
    開立違規舉發單後，迄至移送交通主管機關裁罰之期間，道
    路交通管理處罰條例並未設有時效之規定。惟道路交通管理
    處罰條例所定罰鍰、記數之裁罰，既屬行政罰之性質，已如
    上述，則其時效即應適用於九十四年二月五日制訂公布、於
    九十五年二月五日生效施行之行政罰法相關規定。而行政罰
    法第二十七條第一項、第二項分別規定：「行政罰之裁處權
    ，因三年期間之經過而消滅。」「前項期間，自違反行政法
    上義務之行為終了時起算。但行為之結果發生在後者，自該
    結果發生時起算。」第四十五條規定：「（第一項）本法施
    行前違反行政法上義務之行為應受處罰而未經裁處，於本法
    施行後裁處者，除第十五條、第十六條、第十八條第二項、
    第二十條及第二十二條規定外，均適用之。（第二項）前項
    行政罰之裁處權時效，自本法施行之日起算。」另行政機關
    因應行政罰法施行應注意之法制事項第十條規定：「本法施
    行後，第二十七條第一項所定行政罰之裁處權因三年期間而
    消滅；本法施行前，違反行政法上義務之行為應受處罰而未
    經裁處，於本法施行後裁處者，上開第二十七條第一項所定
    裁處權時效之計算，應注意依本法第四十五條第二項規定辦
    理。」準此，本件原處分機關裁處權時效期間，應自九十五
    年二月五日起算三年，則受處分人於九十二年三月二日違反
    上開道路交通管理處罰條例規定而應受處罰，其於九十五年
    二月五日行政罰法生效施行前均未經裁處，迄至九十六年八
    月八日始經原處分機關裁決如上，從而，依行政罰法第四十
    五條第二項規定，本件原處分機關所為之裁決，尚未逾三年
    之法定時效期間。故本件受處分人指稱原處分機關之裁處權
    已經消滅，該處分應屬無效等語，容屬誤會。
  (三)至處理細則第四十四條第一項規定：「違反道路交通管理事
    件行為人，未依規定自動繳納罰鍰，或未依規定到案聽候裁
    決，處罰機關應於舉發違反道路交通管理事件通知單送達且
    逾越六十日後之三個月內逕行裁決之。」此項規定係主管機
    關即交通部與內政部為補充道路交通管理處罰條例漏未對處
    罰機關於受理違反道路交通管理事件裁決時效所為之補充性
    質行政命令，然因該細則第四十四條第一項並未規定處罰機
    關違反「六十日後三個月」期間之規定時，發生失權之效果
    ，故解釋上該規定屬訓示之規定，端在促使各處罰機關儘速
    處理，以免形成積案，導致無法達成交通管理之目的。而處
    罰機關若未遵守上開期間之行政命令規定，應屬行政機關內
    部獎懲問題，並不發生外部效力，故無法解釋為具有失權之
    效果，否則無異與訓示規定之解釋相扞格。
  (四)綜上所述，本件受處分人之違規行為明確，原裁決機關依道
    路交通管理處罰條例第七十八條第三款裁處受處分人罰鍰三
    百元，依法並無違誤，原裁定認受處分人之異議為無理由，
    駁回其聲明異議，核無不合。受處分人仍執上述陳詞提起抗
    告，其抗告無理由，應予駁回。
四、據上論結，應依道路交通案件處理辦法第二十六條，刑事訴
    訟法第四百十二條，裁定如主文。
中　　華　　民　　國　　96　　年　　12　　月　　21　　日
　　　　　　    刑事第十三庭  審判長法　官  曾德水
　　　　　　　　　　　　　　        法　官  李錦樑
　　　　 　 　　　　　　　　　　    法　官  林婷立
以上正本證明與原本無異。
不得再抗告。
                                    書記官  王增華
中　　華　　民　　國　　96　　年　　12　　月　　21　　日
